臺灣高等法院刑事判決　　　　　　　　　　　　　　九十三年度上易字第三二二號
　　上訴人　臺灣板橋地方法院檢察署檢察官
　　被　告　甲○○
　　　　　　　　　　原住台北縣三重市○○○街五八巷二六號（現公示送達）
右上訴人因被告詐欺案件，不服臺灣板橋地方法院九十二年度易字第二０一一號，中
華民國九十三年一月八日第一審判決（起訴案號：臺灣屏東地方法院檢察署九十一年
度偵緝字第二００號），提起上訴，本院判決如左：
    主    文
原判決撤銷。
甲○○幫助共同意圖為自己不法之所有，以詐術使人將本人之物交付，處有期徒刑肆
月，如易科罰金以佰元折算壹日。
    事　　實
一、甲○○明知邱自經（另案經臺灣新竹地方法院判處有期徒刑陸月在案）及另一綽
    號「大頭仔」姓名年籍不詳之成年男子，共同意圖為自己不法之所有，在彰化縣
    員林鎮○○路三０三巷一一號虛設「德信實業」商號，竟基於幫助之犯意於民國
    九十一年一月八日由甲○○將自己之
    土放山土雞經銷負責人合約書」，由乙○○負責提供土雞及相關產品給前開男子
    經銷，該男子並以甲○○名義簽發面額新臺幣（下同）五十萬元之本票一張給乙
    ○○，以資擔保，邱自經明知無支付能力，竟以其本人名義申領大安商業銀行西
    臺中分行０一二六九二帳號之空白支票供前開男子使用。乙○○於簽約後即自九
    十一年一月十日起至二十五日止，先後多次自屏東縣鹽埔鄉出貨，委託他人載送
    價值共計一百三十五萬六千八百十二元之土雞及相關產品至「德信實業」。前開
    張給乙○○，用以支付貨款。詎至同年一月二十九日，乙○○發現邱自經等人業
    已逃逸無蹤，上開本票、支票均不獲兌付，始知受騙。
二、案經告訴人乙○○訴由臺灣屏東地方法院檢察署檢察官偵查起訴。
    理　　由
一、訊據被告甲○○於原審審理時否認涉有右揭詐欺犯行，辯稱：伊不認識告訴人，
    未去過彰化，亦未在德信實業行工作，更從未與告訴人洽談及簽訂臺灣本土正放
    山土雞經銷合約及簽發本票云云。經查：
    (一)右揭事實，業據告訴人乙○○於偵查中指述綦詳，其指稱：「我本身有登廣告
      ，並且請業務員在外面招攬，本案是自稱邱自經的人先跟我的業務員聯絡，後
      來自稱邱自經的人也有打電話跟我聯絡說他想要加盟，他並且有留下電話給我
      。去年十二月八日左右，我與自稱邱自經的人約在員林鎮○○路三○三巷十一
      號見面，我去了以後，現場並沒有邱自經的人，但是有一個叫甲○○的人出來
      與我接洽，我們就談了一些簽約的事，但是當天並沒有簽約，他說他德信實業
      的股東負責人是邱自經，但是業務部分由甲○○本人負責，他有權與我簽約，
      後來我又陸陸續續與甲○○見了二、三次，但每次均未見過邱自經，後來九十
      一年一月八日我與甲○○約在彰化花壇他們的另一處經銷點見面並且簽約，然
      後從一月十日開始我就僱用貨運公司派車，將我的土雞肉送到員林鎮○○路三
      ○三巷十一號那裏，及員林中山路另外一個地點，這些送獲地點、及數量、送
      貨日期都是甲○○指定的，單據上面也都是甲○○簽收，第一次送貨是一月十
      日，最後一次是幾號我要回去整理才知道，總共我送出去的貨品共一百三十五
      萬六千七百九十五元。」等語（見台灣屏東地方法院檢察署九十一年度偵字第
      七九九號偵查卷第二十三頁反面、第二十四頁）。並有送貨單明細、貨款明細
      、經銷負責人合約書、本票、支票影本、退票理由單等附卷可稽。而邱自經亦
      於原審審理時坦承：自稱甲○○之人說要出錢給我開一間公司，買東西進來再
      賣出去，要把德信實業負責人從賴德信改成我的名字等語（見原審卷第八六頁
      、第一００頁）。堪認邱自經及自稱甲○○之姓名年籍不詳男子共同對告訴人
      乙○○施用詐術手段，使其因而陷於錯誤，而為土雞肉貨品之交付。
    (二)告訴人乙○○於偵查中經檢察官提示被告甲○○本人之照片指認，證稱當初與
      其洽談、簽約之人並非該照片中之本件被告甲○○（見臺灣屏東地方法院檢察
      署九十一年度偵緝字第二００號卷第二十五頁），邱自經於偵查中經檢察官提
      示被告甲○○照片指認時，亦稱該照片中之被告甲○○，與僱用彼入德信實業
      行工作，自稱甲○○之年籍姓名不詳男子並非同一人（見臺灣屏東地方法院檢
      察署九十一年度偵緝字第一四六號卷第二十五頁）之供述相符。復於原審審理
      時，命被告當庭書寫姓名「甲○○」六遍，核與卷附經銷負責人合約書中簽名
      「甲○○」之字跡以肉眼相互比對，顯然有別，有被告署押附卷可按（見原審
      卷第七０頁）。可見本件與告訴人乙○○簽訂經銷合約、簽發本票、及聯繫出
      貨付款等事項之人，係該姓名年籍不詳之男子冒用被告甲○○之姓名所為。復
      核被告甲○○於原審審理時供稱：伊當時以撿破爛維生，在臺北縣三重市臺北
      公園認識一名綽號「大頭仔」姓名年籍不詳之男子，該男子表示要用伊之名字
      經營冷凍肉生意，給伊賺錢之機會，而向伊借用
      了印章三枚，並將其中兩枚取去，嗣該男子稱要去大陸作生意，便不再與伊聯
      絡，亦未返還上開
      稽上開告訴人及邱自經所述，足見被告為圖牟利，明知綽號「大頭仔」之男子
      欲以其名義從事冷凍肉品生意，竟將自己之
      甲○○本人，並允許該男子刻用其印章以冒充係甲○○本人，被告非無智識之
      人，理應知悉
      許他人冒名使用，足使不知情之人陷於錯誤而與冒名之人交易，是其幫助詐欺
      之犯意甚明。
　　(三)又，邱自經於偵查時，指稱臺灣屏東地方法院檢察署九十一年度一四六號偵查
      卷第十一頁被告甲○○之照片中人自稱賴德信，且在員林開庭時，自稱為賴德
      信之人有到場云云（見同上第一四六號卷第三十六頁）。惟於原審審理時，與
      被告當庭對質，竟證稱未見過在場被告，經原審提示臺灣屏東地方法院檢察署
      九十一年度偵緝字第二００號偵查卷第七、十五頁，被告甲○○於九十一年九
      月七日、八日在警局及檢察署所拍之照片，亦稱：不認識該照片中人，和至員
      林開庭自稱為賴德信之人不同；然經原審再提示臺灣屏東地方法院檢察署九十
      一年度一四六號偵查卷第十一頁被告甲○○於九十年四月所拍照片，邱自經卻
      又指出該照片中人自稱賴德信，住在彰化，曾在德信實業行見過，該人當時要
      辦理退股，有至員林開庭，不過該人並非在場之被告。是邱自經雖於偵查、審
      理中對於上開九十一年度偵緝字第一四六號偵查卷第十一頁被告甲○○之照片
      均指稱係自稱賴德信之人一致，但卻表示該人並非在場之被告；且對於九十一
      年度偵緝字第二００號偵查卷第七、十五頁同為被告甲○○之照片，竟稱其並
      不認識，非自稱為賴德信之人（見原審卷第九九頁至一０一頁）。由此可見，
      邱自經之供述前後不一，相互矛盾，無法執此認定被告甲○○曾自稱賴德信，
      在德信實業行工作，而與自稱「甲○○」之人有犯意之聯絡。被告甲○○雖自
      承其將
      章，且知悉要以其名義經營冷凍肉事業，惟因未能證明被告有參與該事業之經
      營，是尚難據此驟認被告甲○○有授權或知悉冒稱甲○○姓名年籍不詳之男子
      與告訴人乙○○簽訂本件經銷契約、簽發本票等詐欺取財之犯意聯絡。
    (四)綜上，被告甲○○基於幫助詐欺之犯意而交付
      用其印章以冒稱係甲○○本人為交易，使告訴人陷於錯誤而為土雞肉貨品之交
      付。其犯罪事證明確，應依法論科。
二、邱自經與綽號「大頭仔」之人共犯詐欺罪，甚為明確，被告基於幫助之犯意，予
    以助力，核被告所為，係犯刑法第三百三十九條第一項詐欺罪之幫助犯，應依刑
    法第三十條第二項規定，減輕其刑。被告所為應僅係基於幫助之犯意為之，檢察
    官起訴認其與邱自經及綽號「大頭仔」之人為共同正犯，尚非允洽，應予敘明。
三、原審未能詳查，逕諭知被告無罪判決。惟依告訴人及證人邱自經證稱，自稱甲○
    ○之人並非被告，被告亦自白確將
    凍肉生意，是其幫助詐欺之犯意甚明。檢察官上訴，執此指摘原判決不當，為有
    理由。原判決既有可議，應由本院予以撤銷改判。爰審酌被告犯罪之動機、目的
    、手段、所生危害及犯罪後態度等一切情狀量處有期徒刑肆月，並諭知易科罰金
    之折算標準以佰元折算壹日。
四、被告甲○○經合法傳喚，無正當理由不到庭，依刑事訴訟法第三百七十一條規定
    ，不待其陳述逕行判決。
據上論斷，應依刑事訴訟法第三百六十九條第一項前段、第三百六十四條、第三百七
十一條、第二百九十九條第一項前段，刑法第三十條第二項、第三百三十九條第一項
、第四十一條第一項前段、罰金罰鍰提高標準條例第一條前段、第二條，判決如主文
。
本案經檢察官蔡薰慧到庭執行職務。
中　　　華　　　民　　　國　　九十三　　年　　　五　　　月　　十四  　　日
                              臺灣高等法院刑事第四庭
                                  審判長法  官  蔡  永  昌
                                        法  官  李  英  豪
                                        法  官  陳  榮  和
右正本證明與原本無異。
不得上訴。
                                        書記官  劉  麗  芬
中　　　華　　　民　　　國　　九十三　　年　　　五　　　月　　十七  　　日
附錄：本案論罪科刑法條全文
中華民國刑法第三百三十九條第一項
(普通詐欺罪)
意圖為自己或第三人不法之所有，以詐術使人將本人或第三人之物交付者
，處五年以下有期徒刑、拘役或科或併科一千元以下罰金。
以前項方法得財產上不法之利益或使第三人得之者，亦同。
前二項之未遂犯罰之。
